臺灣臺北地方法院刑事判決　　　　　　　96年度訴字第1059號
公　訴　人　臺灣臺北地方法院檢察署檢察官
被　　　告　甲○○
選任辯護人　高雪琴律師
上列被告因偽造有價證券案件，經檢察官提起公訴（96年度偵字
第5610號），本院判決如下：
    主  文
甲○○行使偽造之有價證券，處有期徒刑壹年；減為有期徒刑陸
月。緩刑貳年。偽造面額美金壹佰元之紙幣拾貳張，均沒收。
    事  實
一、甲○○於民國96年2 月16日上午10時許，在臺北市○○區○○街179號6樓之公共垃圾桶上，拾獲他人棄置之面額100 元
    之偽造美金紙幣12張，明知該美金紙幣係屬偽造，仍持往臺
    北市○○區○○路2 段88號臺灣銀行信義分行，提出於該行
    櫃檯行員乙○○，經乙○○詢問是否欲兌換為等值之新臺幣
    使用，甲○○點頭應允，即收受乙○○所交付之買匯申請書
    ，並加以填寫。惟經乙○○察覺有異，表示須將上開紙幣送
    回總行鑑定，始能兌換，甲○○即先行離去。嗣經臺灣銀行
    總行鑑定確係偽造而循線查悉上情。
二、案經臺北市政府警察局大安分局報告臺灣臺北地方法院檢察
    署檢察官偵查起訴。
    理  由
一、證據能力部分：
    被告甲○○對於公訴人所提之證據資料及以下本院作為判斷
    依據之各項證據資料，均同意或不爭執其證據能力，本院審
    酌該等言詞供述及書面作成時之情況認為適當，均無不宜作
    為證據之情事，依刑事訴訟法第159條之5規定，前述證據資
    料均得作為證據。
二、認定犯罪事實之證據與理由：
  (一)經本院之訊問，被告坦承在臺北市○○區○○街179 號附近
    拾獲系爭偽造美金紙鈔後，即持往工作地隔壁之臺灣銀行信
    義分行等情，惟矢口否認有何公訴意旨所指之犯行，並辯稱
    ：伊並不知道系爭美金紙鈔之真偽，當時只是要拿給銀行櫃
    檯人員看看真偽，並沒有要兌換，櫃檯人員卻直接拿單子給
    伊填寫，顯見伊並無行使之主觀犯意，即為無罪云云。
  (二)經查：
  1.扣案美金紙鈔12張之紙張、印刷技術均粗糙，印刷之品質很
    模糊，人像部分並無凹凸而係平整，且無該70年前版美金紙
    鈔所具有不規則藍色、紅色纖維之防偽措施，而係影印上去
    的，確為偽造等情，業據證人即受過辨識偽造外幣訓練、在
    臺灣銀行擔任外幣工作24年之林鉅能於偵訊時結證屬實（偵
    卷第44頁），復為被告所不爭執，扣案美金紙鈔12張確為偽
    造之情，堪以認定。
  2.證人即當時在臺灣銀行櫃檯收受被告所交付系爭偽造美金紙
    幣之乙○○，業於本院審理時結證稱：「（問：當天被告到
    臺灣銀行將美金拿出來之際跟你說了什麼？）（答：被告拿
    美鈔出來，好像沒有說什麼話，我就問被告是否要兌換新臺
    幣，被告沒有講話只有點頭，我就拿單子讓被告填寫。）（
    問：被告填寫完單之後，你的處理流程？）（答：被告填寫
    好單子後，我就拿去給機器驗鈔，但不能過機器就表示有問
    題，我就跟主管即丙○○說這個紙鈔是偽鈔，主管又跟經理
    說是偽鈔就報警處理。）... （問：被告拿到櫃檯來之際，
    有無說這是偽鈔他要來報繳？）（答：沒有。）（問：被告
    有無問，請幫我確認看看，這是否為真鈔？）（答：沒有。
    ）（問：你請被告填寫兌換單，被告有無問為何要填寫？）
    （答：沒有。）... （問：被告沒有說話，你何以知道被告
    要做什麼？）（答：因為我有問他。）（問：你問他是否要
    兌換新臺幣，被告如何說？）（答：被告沒有說話，只是點
    頭。）... （問：被告在填寫單子時，有無問你如何填寫？
    ）（答：沒有，被告自己就填寫了。）」（本院卷第34-38
    頁），核與證人即臺灣銀行出納科長丙○○於本院審理時證
    稱之情節相符，並表示如係報繳偽鈔時，即無須填單等情（
    本院卷第24頁），復提出被告所填寫之買匯申請書為證（本
    院卷第27頁）。此外，並有截留偽造變造仿造新台幣券幣通
    報單2 紙在卷可佐（偵卷第12頁）。綜此，在被告持系爭偽
    造美金紙幣前往銀行櫃檯之際，被告雖未主動表示係要兌換
    新台幣，但在櫃檯人員乙○○詢問是否要兌換新台幣時，被
    告即點頭應允，乙○○因而提出買匯申請書給被告，被告未
    詢問即自行填寫，顯見被告有行使該偽造美金紙幣之主觀犯
    意甚明。
  (三)被告雖辯稱並不知道系爭美金紙鈔之真偽，當時只是要拿給
    銀行櫃檯人員看看真偽，並沒有要兌換云云。惟查，被告在
    證人乙○○詢問是否要兌換新台幣時，即點頭應允，並開始
    填寫乙○○所交付之買匯申請書等情，已如前述；且被告於
    警詢時供稱扣案之系爭偽造美金紙幣，係於伊所居住臺北市
    大同區○○街179號6樓之公共垃圾桶內所拾獲，則以其款項
    金額及拾獲地點，被告應可判斷系爭美金紙幣係屬偽造；況
    系爭美金紙幣紙張、印刷技術均粗糙，很容易判斷其真偽，
    已據證人林鉅能證述在卷，亦已如前述。綜此，顯見被告辯
    稱並不知道系爭美金紙鈔之真偽等情，尚非可採。
  (四)綜上所述，由證人林鉅能、乙○○與丙○○之證詞、被告之
    供稱，以及相關書證與扣案偽造美金紙幣等證物，足證被告
    確有基於行使該偽造美金紙幣之主觀犯意，而持往臺灣銀行
    櫃檯兌換新台幣之犯行，被告所辯無非卸責之詞，不足採信
    。是本件事證明確，被告犯行堪以認定，應予依法論科。
三、論罪科刑：
  (一)論罪：按刑法第195 條所稱之通用硬幣、紙幣，其「通用」
    係指流通使用，而具有強制通用力而言，故外國貨幣（如美
    金、港幣等）縱在國內具有事實上之流通力，但並不具有法
    定之強制通用力，即屬刑法第201 條之有價證券而非通用貨
    幣。再按行使偽造有價證券以使人交付財物，倘所交付者即
    係該證券本身票面價值之對價，因其自身即含有詐欺性質，
    自不另論以詐欺罪（最高法院25年上字第1814號、31年上字
    第409 號判例可資參照），本件被告行使系爭偽造美金紙幣
    ，係用以兌換等值之新台幣使用，參照前述判例意旨所示，
    自不另論以詐欺罪。核被告所為，係犯刑法第201條第2項前
    段之行使偽造有價證券罪。
  (二)爰審酌：1.被告係國小畢業之學歷，以從事餐飲為業，智識
    程度非高；2.被告未有任何之前科犯行，於工作上兢兢業業
    ，平時素行良好；3.被告係因拾獲系爭偽造美金紙幣，始基
    於一時貪念而持往銀行兌換新台幣之犯罪動機、目的與手段
    ；4.被告持以兌換行使之偽造美金紙幣數量不多，且尚未兌
    換成功即為銀行人員發現，尚不致對金融交易秩序造成重大
    危害；5.被告於本院審理時未能全盤坦承犯行，但係因誤解
    法律規定，尚難稱無悔意之犯後態度等一切情狀，量處如主
    文所示之刑。
  (三)減刑與緩刑：被告犯罪時間在96年4 月24日以前，且非中華
    民國96年罪犯減刑條例第3條第1項所定不予減刑之罪，則依
    該條例第2條第1項第3款、第7條之減刑規定，應減其宣告刑
    二分之一。另被告前未曾因故意犯罪受有期徒刑以上刑之宣
    告，此有臺灣高等法院被告前案紀錄表一份在卷可稽，本院
    信被告經此教訓當知所警惕而無再犯之虞，因認對被告所宣
    告之刑，以暫不執行為適當，爰依刑法第74條第1項第1款之
    規定，併予宣告緩刑如主文所示。
  (四)沒收：扣案偽造美金紙鈔12張，應依刑法第205 條之規定併
    與宣告沒收。
據上論斷，應依刑事訴訟法第299條第1項前段，刑法第201條第2
項、第74條第1項第1款、第205條，中華民國96年罪犯減刑條例
第2條第1項第3款、第6條、第7條，刑法施行法第1條之1，判決
如主文。
本案經檢察官高怡修到庭執行職務
中　　華　　民　　國　　96　　年　　10　　月　　12　　日
　　　　　　　　　刑事第六庭審判長法  官  周占春
                                  法  官  林晏如
                                  法　官　林孟皇
本正本證明與原本無異。
如不服本判決，應於判決送達後10日內，向本院提出上訴狀。
　　　　　　　　　　　　　　　　  書記官　宋德華
中　　華　　民　　國　　96　　年　　10　　月　　12　　日
附錄本案論罪科刑法條全文：
中華民國刑法第201條（有價證券之偽造變造與行使罪）
意圖供行使之用，而偽造、變造公債票、公司股票或其他有價證
券者，處3年以上10年以下有期徒刑，得併科3千元以下罰金。
行使偽造、變造之公債票、公司股票或其他有價證券，或意圖供
行使之用，而收集或交付於人者，處1年以上7年以下有期徒刑，
得併科3千元以下罰金。
